【裁判字號】    97,消債抗,464
【裁判日期】    980117
【裁判案由】    聲請更生程序
【裁判全文】
臺灣高雄地方法院民事裁定           97年度消債抗字第464號
抗  告  人  甲○○
上列抗告人因聲請更生程序事件，對於中華民國97年11月11日本
院97年度消債更字第1226號裁定提起抗告，本院裁定如下：
    主  文
抗告駁回。
抗告程序費用新台幣壹仟元由抗告人負擔。
    理  由
一、抗告意旨略以：抗告人之父為收取些微報酬，乃將身份證借
    予他人申報薪資，用以減免他人稅捐，事實上確無工作收入
    ；而抗告人之母在銀行尚有活期存款，抗告人實不知情，抗
    告人除每月給付雙親共新台幣（下同）10,000元之扶養費外
    ，尚須幫忙母親負擔房貸；抗告人所積欠之債務中有800,00
    0 元為民間債務，抗告人縱與銀行協商亦於事無補，蓋民間
    債權人也不會同意分期，而係要求抗告人一次還清。原裁定
    疏未審酌上情，自有不當等情，為此，爰聲請廢棄原裁定，
    准抗告人更生之聲請。
二、按債務人不能清償債務或有不能清償之虞者，得依本條例所
    定更生程序，清理其債務；債務人無擔保或無優先權之債務
    總額未逾1,200 萬元者，於法院裁定開始清算程序或宣告破
    產前，得向法院聲請更生；債務人對於金融機構因消費借貸
    、自用住宅借款、信用卡或現金卡契約而負債務，在聲請更
    生或清算前，應提出債權人清冊，以書面向最大債權金融機
    構請求協商債務清償方案，並表明共同協商之意旨；法院開
    始更生程序之裁定，應載明其年、月、日、時，並即時發生
    效力；法院裁定開始更生或清算程序後，得命司法事務官進
    行更生或清算程序，必要時得選任律師、會計師或其他適當
    之自然人或法人一人為監督人或管理人，消費者債務清理條
    例（下稱消債條例）第3 條、第42條第1 項、第151 條第1
    項、第45條第1 項、第16條第1 項分別定有明文。
三、抗告人主張前依消債條例之規定，向最大債權金融機構荷商
    荷蘭銀行股份有限公司（下稱荷蘭銀行）申請協商後，遭該
    金融機構退件致協商不成立等情，業據抗告人提出薪資單、
    債權人清冊、戶籍謄本、任職通知書、前置協商申請書、前
    置協商不成立通知書、財團法人金融聯合徵信中心當事人查
    詢個人資料（信用報告）回覆書等件為證（見原審卷第12頁
    至第19頁、第55頁至第57頁），堪信為真實。故本件應審酌
    者為抗告人是否已陷於不能清償債務或有不能清償之虞。
四、經查：
  (一)抗告人自承目前月薪約有37,000元，並有薪資單及任職通知
    書為憑，堪認真實。此外，就抗告人之必要生活支出部份，
    因其並未提出全部憑證以資證明，無從審酌是否均屬必要之
    費用，又消債條例之立法目的，係為使不幸陷入經濟困境之
    人得以清理債務、重建生活，並在清理過程中能保有符合人
    性尊嚴之最低基本生活，而非維持債務人過去慣常之寬逸生
    活，是於評估履行原協商方案是否顯有重大困難時，並非由
    聲請人任意主張其基本生活費用之數額，否則將造成揮霍無
    度以致清償能力降低，反而易使更生程序無從進行，另參酌
    抗告人居住於高雄市，是本院認應以內政部所公告之97年度
    高雄市低收入戶最低生活費用每人每月為10,991元為標準，
    計算抗告人本人之必要生活支出始為合理。
  (二)至抗告人每月支出費用部分，抗告人主張每月尚需支付雙親
    吳勝治及吳劉瑞玉共10,000元之扶養費云云，固據其提出戶
    籍謄本及家族系統表為憑（見原審卷第62頁），惟按受扶養
    權利者，以不能維持生活而無謀生能力者為限，民法第1117
    條第1 項定有明文；同條第2 項規定，前項無謀生能力之限
    制，於直系血親尊親屬不適用之，即直系血親尊親屬受扶養
    者，仍須以不能維持生活者為限（最高法院87年度臺上字第
    1696號判決意旨參照），依吳勝治及吳劉瑞玉96年各類所得
    資料所示，吳勝治尚有薪資所得198,000 元；吳劉瑞玉名下
    則有2 筆不動產，且96年度之利息所得即高達117,843 元，
    以現在銀行定存利率約年息百分2.5 計算，其銀行存款應有
    近500 萬元之存款，此有其96年度綜合所得稅各類所得資料
    清單、財產歸屬資料清單及稅務電子閘門財產所得調件明細
    表在卷可稽（見原審卷第59至61頁、第74-1頁），顯見吳勝
    治及吳劉瑞玉均有相當之資力，並非不能維持生活，無受抗
    告人扶養之必要，故抗告人主張需負擔雙親扶養費用，且需
    代母親償還房貸云云，並非可採，至其雖另辯以：父親為收
    取些微報酬，乃將身份證借予他人申報薪資，用以減免他人
    稅捐，實無工作收入云云，惟並未提出任何憑據以供本院參
    酌，自難遽信。
  (三)此外，抗告人主張每月債權銀行要求償還之金額即高達4 、
    5 萬元，致其入不敷出而無法清償債務云云，然此經原審依
    職權詢問最大債權銀行荷蘭銀行有關抗告人之前置協商方案
    ，據覆略以：抗告人與該行前置協商時之協商方案為180 期
    ，利率2. 5％，每期12,189元，然抗告人對此還款金額未能
    接受，故協商不成立，此有本院電話查詢記錄在卷可稽（見
    原審卷第86頁），足徵抗告人倘與銀行協商成立，即無需支
    付其前開所述每月高額之還款數額，況依其所提出之債權人
    清冊所載（見原審卷第14頁），可見抗告人所積欠債權銀行
    之無擔保債權金額為1,810,422 元，相較於其所積欠之民間
    債務數額高出甚多，且為其所負債務之主要部分，倘該部分
    之債務得以協商成立，顯有助於緩解抗告人每月償還債務之
    負擔，是其所述縱與銀行協商成立亦於事無補云云，顯非可
    採。
  (四)據上，堪認抗告人每月收入37,000元扣除如協商成立後應支
    付之協商款、必要生活費用後，尚有餘款11,187元（計算式
    ：37 ,000 元－10,991元－12,189元＝13,820元）可資運用
    ，倘再參以抗告人目前年僅34歲，且有穩定之工作收入等情
    以觀，本可有大好之前程，依此再與民間債務之債權人協商
    800,00 0債務分期還款之方式，實非無償還債務之能力。抗
    告人主張其無力接受債權銀行協商還款之條件，有不能清償
    債務之情形云云，洵非足採。
五、綜上所述，本件抗告人依現有收入，扣除基本生活支出及其
    他必要費用後，尚難謂無餘裕之金額償還債務，且抗告人亦
    無法提出其確有不能清償債務或有不能清償之虞之情，應屬
    聲請更生之要件不備，且又無從補正，依首揭條文之意旨，
    自應駁回其更生之聲請。原審裁定駁回抗告人更生之聲請，
    依法即無違誤，抗告意旨指摘原裁定不當，求予廢棄另為裁
    定，為無理由，應予駁回。
六、據上論結，本件抗告為無理由，爰依消費者債務清理條例第
    15條、民事訴訟法第495 條之1 第1 項、第449 條第1 項、
    第95條、第78條，裁定如主文。
中    華    民    國    98    年    1     月    17    日
              民事五庭  審判長法  官  李昭彥
                              法  官  賴文珊
                              法  官  鄭凱文
以上正本證明與原本無異。
不得再抗告。
中    華    民    國    98    年    1     月    17    日
                              書記官  張家瑜


司法院資訊處製作；財團法人民間司法改革基金會備份。
